【裁判字號】    99,上易,347
【裁判日期】    990714
【裁判案由】    毒品危害防制條例
【裁判全文】
臺灣高等法院臺南分院刑事判決  九十九年度上易字第三四七號
上訴人
即被告  甲○○
                （另案於臺灣雲林第二監獄執行）
上列上訴人因毒品危害防制條例案件，不服臺灣雲林地方法院九
十九年度易字第四三號中華民國九十九年五月七日第一審判決（
起訴案號：臺灣雲林地方法院檢察署九十八年度毒偵字第一四八
九號），提起上訴，本院判決如下：
    主    文
上訴駁回。
    事    實
一、甲○○前於民國（下同）九十二年間，因施用第二級毒品案
    件，經法院裁定令入勒戒處所施以觀察、勒戒後，認無繼續
    施用毒品之傾向，於同年五月二十九日釋放，並由臺灣雲林
    地方法院檢察署檢察官於同日以九十二年度毒偵緝字第四十
    號為不起訴處分確定；復因施用第二級毒品案件，經臺灣雲
    林地方法院九十四年度易字第六一號判處有期徒刑六月，九
    十四年三月十八日確定，於九十四年九月十九日易科罰金執
    行完畢（構成累犯）；復因竊盜、偽造有價證券案件，經臺
    灣雲林地方法院分別判處有期徒刑八月、三年十月確定，竊
    盜案經減刑為四月，定應執行有期徒刑四年一月；再因施用
    第一級毒品案件，經臺灣雲林地方法院判處有期徒刑七月確
    定，減刑為三月十五日；前揭三罪接續執行，於九十八年一
    月十六日縮短刑期假釋付保護管束出監；假釋期間再因施用
    第二級毒品，經臺灣雲林地方法院判處有期徒刑四月確定，
    而撤銷上開假釋（尚未執行）。猶不知悔改，復基於施用第
    二級毒品甲基安非他命之犯意，於九十八年十月十九日某時
    ，在其雲林縣大埤鄉嘉興村豐興四一號住處，施用第二級毒
    品甲基安非他命一次。嗣警方監聽乙○○、丙○○販賣毒品
    去向（均由臺灣雲林地方法院檢察署檢察官另行偵辦），而
    循線查獲。
二、案經雲林縣警察局斗南分局報請臺灣雲林地方法院檢察署檢
    察官偵查起訴。
    理    由
一、上開犯罪事實，迭據被告甲○○於原審及本院審理時坦承不
    諱，並於案發時為警員採取其尿液，經送臺灣檢驗科技股份
    有限公司以酵素免疫分析法（ＥＩＡ）初步檢驗，再以氣相
    層析質譜儀法（ＧＣ／ＭＳ）確認檢驗結果，呈安非他命陽
    性，有臺灣檢驗科技股份有限公司98年11月11日出具之濫用
    藥物尿液檢驗報告一紙在卷可稽，被告自白與事實相符，堪
    予採信。被告犯有如事實欄所載之施用毒品犯行，有臺灣高
    等法院被告前案紀錄表在卷足憑，按毒品危害防制條例第二
    十條、第二十三條將施用毒品之刑事處遇程序，區分為「初
    犯」及「五年內再犯」、「五年後再犯」。依其立法理由之
    說明：「初犯」，經觀察、勒戒或強制戒治後，應為不起訴
    處分或不付審理之裁定；經觀察、勒戒或強制戒治執行完畢
    釋放後，「五年內再犯」者，因其再犯率甚高，原實施之觀
    察、勒戒或強制戒治既已無法收其實效，爰依法追訴或裁定
    交付審理。至於經觀察、勒戒或強制戒治執行完畢釋放後，
    「五年後再犯」者，前所實施之觀察、勒戒或強制戒治已足
    以遮斷其施用毒品之毒癮，為期自新及協助其斷除毒癮，仍
    適用「初犯」規定，先經觀察、勒戒或強制戒治之程序。從
    而依修正後之規定，僅限於「初犯」及「五年後再犯」二種
    情形，始應先經觀察、勒戒或強制戒治程序。被告於五年內
    已再犯，經依法追訴處罰，縱其第三次（或第三次以上）再
    度施用毒品之時間，在初犯經觀察、勒戒或強制戒治執行完
    畢釋放五年以後，已不合於「五年後再犯」之規定，且因已
    於「五年內再犯」，顯見其再犯率甚高，原實施觀察、勒戒
    或強制戒治，已無法收其實效，即應依毒品危害防制條例第
    十條規定處罰（最高法院九十五年第七次刑事庭會議決議同
    此見解）。本件被告施用安非他命之時間，雖在觀察、勒戒
    執行完畢五年之後，然被告於觀察、勒戒執行完畢後五年內
    之九十三年十一月間，已因施用第二級毒品案件，經原審於
    九十四年三月十八日以九十四年度易字第六一號判處有期徒
    刑六月確定，有臺灣高等法院被告前案紀錄表附卷足憑，依
    照前開說明，被告已非「初犯」，亦不合於「五年後再犯」
    之規定，不再適用毒品危害防制條例第二十條第一項，而應
    依法逕為追訴處罰。故本件被告施用安非他命犯行應依法論
    科。
二、按安非他命係毒品危害防制條例第二條第二項第二款所規範
    之第二級毒品，被告施用安非他命犯行，係犯同條例第十條
    第二項施用第二級毒品罪。其施用第二級毒品安非他命前持
    有之低度行為，為施用之高度行為所吸收，不另論罪。被告
    曾因施用第二級毒品，經臺灣雲林地方法院九十四年度易字
    第六一號判處有期徒刑六月，九十四年三月十八日確定，於
    九十四年九月十九日易科罰金執行完畢，有臺灣高等法院被
    告全國前案紀錄表在卷可參，於五年以內故意再犯本件有期
    徒刑以上之罪，為累犯，依刑法第四十七條第一項規定加重
    其刑。原審審酌被告有毒品前科，不知悔改，陷於毒癮而難
    以自拔，危害國民健康，及犯罪之動機、手段、犯罪後坦承
    犯行，態度良好，及僅施用一次等情狀，適用毒品危害防制
    條例第十條第二項、刑法第十一條前段、第四十七條第一項
    ，量處有期徒刑七月。本院經核原判決認事用法，均無不合
    ，量刑亦屬妥適。被告上訴意旨以供出毒品來源乙○○、丙○○云云，指摘原判決量刑過重，惟依卷內資料顯示，警方
    係先查獲乙○○、丙○○販賣毒品，於監聽乙○○、丙○○
    電話過程，查悉被告有與乙○○電話連繫，非被告供出才查
    獲乙○○、丙○○販賣毒品，且調取乙○○、丙○○前科資
    料及刑事判決，亦無乙○○、丙○○販賣安非他命予被告之
    證據，是無法符合毒品危害防制條例第十七條第一項規定：
    「犯第四條至第八條、第十條或第十一條之罪，供出毒品來
    源，因而查獲其他正犯或共犯者，減輕或免除其刑。」被告
    上訴自為無理由，應予駁回。
三、據上論斷，應依刑事訴訟法第三百六十八條，判決如主文。
本案經檢察官江守權到庭執行職務。
中    華    民    國    99    年    7     月    14    日
                  刑事第一庭審判長法官  茆  臺  雲
                                  法官  王  明  宏
                                  法官  蔡  長  林
以上正本證明與原本無異。
不得上訴。
                                書記官  李  培  薇
中    華    民    國    99    年    7     月    14    日
附錄本案論罪科刑法條全文：
毒品危害防制條例第十條第二項：
  施用第二級毒品者，處三年以下有期徒刑。

司法院資訊處製作；財團法人民間司法改革基金會備份。
